【裁判字號】    97,易,2854
【裁判日期】    971128
【裁判案由】    妨害自由
【裁判全文】
臺灣臺北地方法院刑事判決              97年度易字第2854號
公  訴  人  臺灣臺北地方法院檢察署檢察官
被      告  乙○○
選任辯護人  蔡鎮隆律師
上列被告因妨害自由等案件，經檢察官提起公訴（九十七年度偵
字第一六七四六號），本院判決如下：
   主  文
乙○○無罪。
    理  由
一、公訴意旨略以：被告乙○○明知臺北市○○區○○街一００
    號十六樓之六不動產，係甲○○所承租居住之住宅，乙○○
    之配偶丙○○雖偶爾使用，但當時雙方已分居，丙○○亦未
    同意乙○○進入該址。乙○○竟於民國九十七年二月二十日
    前不詳時日，至丙○○辦公室趁丙○○疏失之際，取得該處
    鑰匙後加以備份持有。嗣後於同年月二十日零時許，乙○○
    再與真實姓名年籍不詳，自稱「邱晶華」之成年女子共同謀
    議，由「邱晶華」陪同乙○○到臺北市政府警察局萬華分局
    漢中街派出所，向值班員警表示欲對丙○○、甲○○二人提
    出妨害家庭之刑事告訴，並提出「委託書」一份。同日三時
    許，經警員廖振學、陳俊德二人至臺北市○○區○○街一０
    ０號樓下處理該案時，乙○○竟持自行備份之鑰匙，向警員
    誆稱臺北市○○區○○街一００號十六樓之六為伊所有，並
    為伊之住處，伊擁有支配權限，希警方進行偵辦云云。經二
    名警員陪同前往上址，乙○○即以鑰匙開啟門戶後，隨即快
    步與「邱晶華」共同侵入甲○○之住宅，二名警員則未敢擅
    入。乙○○與「邱晶華」共同侵入該處後，復推由「邱晶華
    」以照相方式，無故竊錄甲○○、丙○○於個人住宅內之非
    公開活動，共計九張照片，雙方因而發生爭吵，此時乙○○
    再請警方入內處理，警方即依法偵辦丙○○、甲○○涉嫌妨
    害家庭罪嫌，並由警方扣得衛生紙一團（被告等涉嫌竊盜部
    分另為不起訴之處分）。案經甲○○、丙○○訴請臺灣臺北
    地方法院檢察署檢察官偵辦，因認被告涉犯刑法第三百零六
    條第一項無故侵入住宅罪及同法第三百十五條之一第一項第
    二款無故以照相方式竊錄他人非公開活動罪嫌云云。
二、公訴人認被告乙○○涉有前揭罪嫌，無非係以被告之供述、
    告訴人丙○○、甲○○之指訴、證人廖振學、陳俊德之證述
    、搜索扣押筆錄、房屋租賃契約書及現場照片等為其主要論
    據。訊據被告就於上開時間，會同警員等人以其自備之鑰匙
    開門進入上開地點，並以照相方式拍攝丙○○、甲○○二人
    非公開活動之事實，坦白承認，惟堅決否認有何無故侵入住
    宅與無故妨害秘密之犯行，辯稱：伊與告訴人丙○○係夫妻
    ，上開地點是丙○○向她講的居處，丙○○曾帶女兒胡星妤
    到該租屋處所，回來還說那個地方很漂亮，因伊認為該址是
    丙○○住處，故前往找他，進入住宅並非無故，而照相目的
    亦只是要蒐證而已，絕無任何無故侵入住宅及妨害秘密犯行
    等語。
三、按犯罪事實應依證據認定之，無證據不得認定犯罪事實；不
    能證明被告犯罪者，應諭知無罪之判決，刑事訴訟法第一百
    五十四條第二項、第三百零一條第一項定有明文。又犯罪事
    實之認定，應憑真實之證據，倘證據是否真實尚欠明確，自
    難以擬制推測之方法，為其判斷之基礎；而認定犯罪事實之
    證據係指足以認定被告確有犯罪行為之積極證據而言，該項
    證據自須適合於被告犯罪事實之認定，始得採為斷罪資料（
    最高法院五十三年臺上字第六五六號、二十九年上字第三一
    ０五號判例意旨參照）。且被害人與一般證人不同，其與被
    告處於相反之立場，其陳述之目的，在使被告受刑事訴追處
    罰，內容未必完全真實，證明力自較一般證人之陳述薄弱。
    故被害人縱立於證人地位而為指證及陳述，且其指證、陳述
    無瑕疵可指，仍不得作為有罪判決之唯一證據，應調查其他
    證據以察其是否與事實相符，亦即仍須有補強證據以擔保其
    指證、陳述之真實性，始得採為斷罪之依據（最高法院九十
    四年度臺上字第三三二六號判決要旨參照）。
四、經查：
  (一)按刑法第三百零六條條第一項侵入住宅罪係以「無故」侵入
    為構成要件，所謂「無故」係指無正當理由而言，而行為人
    侵入他人住宅之事由否正當，非僅以法律明文者為限，若在
    習慣或道義上所許可，而具有社會相當性者，亦不能認為係
    無故，換言之，如有正當理由縱使未經許可進入，亦不構成
    犯罪（臺灣高等法院九十七年度上易字第一五五四號判決參
    照）。夫妻婚姻關係中，夫妻之一方對他方負有維護婚姻純
    潔之義務，夫妻雙方為維持圓滿婚姻生活所應盡之純潔保持
    義務，不僅出於道德上之期許，其婚外性行為更受到刑事法
    律規定之明文禁止。因此，任何違反婚姻純潔義務之行為，
    依一般經驗法則，其行為均採取秘密之方式為之，其證據之
    取得，極為困難，是苟夫妻一方之行為，在客觀上，已經足
    以導致他方對婚姻之純潔產生合理之懷疑時，不論他方係本
    於「去除婚姻純潔之疑慮」或「證實他方有違反婚姻純潔義
    務事實」之動機，而對對方私人領域有所侵犯時，應認為係
    他方為維護婚姻純潔所作出之必要努力，而非屬刑法第三百
    零六條之「無故」侵入住宅之行為（臺灣高等法院九十五年
    度上易字第一三九八號判決參照）。刑法第三百零六條第一
    項所謂無故侵入住宅罪，係以無故而侵入始足構成犯罪，倘
    其侵入有正當理由時，即非無故侵入。且正當理由者，並不
    以法律上已有明文規定者為限，即在道義上或習慣上之理由
    而不背於公序良俗者，亦不能以無故侵入論，故被告基於其
    夫與人通姦之合理懷疑，而進入屋內查明及進行妨害家庭之
    蒐證，尚難認為無正當理由，自不能以無故侵入宅罪相繩（
    臺灣高等法院八十九年度上易字第七００號判決參照）。又
    刑法第三百十五條之一妨害秘密罪，以「無故」為構成要件
    ，而「無故」之意義，係指「無法律上之正當事由」而言，
    另觀之刑法第三百零六條侵入住宅罪、第三百十五條妨害書
    信秘密罪、第三百十六條洩漏業務上知悉他人秘密罪，均以
    「無故」為構成要件亦同（臺灣高等法院九十六年度上訴字
    第六一六號判決參照）。
  (二)告訴人丙○○於警詢時陳稱：伊現住之臺北市○○區○○街
    一００號十六樓之六，是女友甲○○代其承租，乙○○是其
    配偶，九十七年二月二十日凌晨四時三十分許乙○○持自備
    鑰匙開門進入前址時，當時伊係全裸與甲○○同睡於房間內
    同一床上，上開租處是其一個人居住等語（見九十七年度偵
    字第一六七四六號偵查卷第二一頁），於偵訊時則陳稱：伊
    與甲○○從九十六年八月開始有性行為，甲○○偶爾過來他
    租屋處等語（見前揭偵查卷第五一頁）；告訴人甲○○於警
    詢時陳稱：並未與丙○○一同居住在臺北市○○區○○街一
    ００號十六樓之六，伊是另住臺北縣三重市○○路○段一二
    四巷八弄五號三樓家中，上開案發時她正與丙○○同睡一張
    床上，丙○○當時全身沒有穿衣褲，其與丙○○相識約一年
    ，後來相愛有發生性行為等語（見前揭偵查卷第三二、三三
    頁），於偵訊時卻改稱：伊於九十六年十月間即住在峨嵋街
    上址，租賃契約是其簽訂，房屋也是其一人居住云云（見前
    揭偵查卷第六六頁）。查上開峨嵋街處所係丙○○委由甲○○代租，並為丙○○一人居住，丙○○與甲○○曾發生性行
    為，於九十七年二月二十日凌晨四時三十分許丙○○全身赤
    裸與甲○○同睡於峨嵋街上址房間同一床上，業據丙○○於
    警詢、偵訊及甲○○於警詢時陳述明確，洵堪認定。雖甲○○嗣於偵訊時改稱：峨嵋街上址係其一人居住云云，此舉或
    為其對被告侵入住宅部分欲入罪提告所為之鋪陳更異（參前
    揭偵查卷第六五頁：告訴代理人稱：甲○○部分提出侵入住
    居及妨害秘密之告訴，丙○○提出妨害秘密之告訴等語自明
    ），然丙○○既於警詢時已陳明對被告提出侵入住宅罪告訴
    （見前揭偵查卷第二二頁），於法固無礙於本件侵入住宅罪
    之合法告訴，惟仍可藉此窺知甲○○執意追訴被告侵入住宅
    罪，甚且不惜翻異前詞，誤導事實真相之用意與居心至明。
    次查被告會同警方前往峨嵋街上址時，已是凌晨四時三十分
    許，其夫丙○○與女子甲○○同睡該處，自可合理懷疑有通
    姦行為，本於「去除婚姻純潔之疑慮」或「證實他方有違反
    婚姻純潔義務事實」之動機，被告自得進一步了解實情，並
    入內採取必要之蒐證行為，衡諸峨嵋街上址為被告之夫丙○○之居處，非告訴人甲○○之住所，丙○○復曾帶其與被告
    之女兒胡星妤前往上址，並未刻意對被告隱蔽該處所位置，
    則被告基於配偶身份，會同警方，以自備鑰匙開門進入，而
    非以毀損門窗方式入內，並進而採照相方式拍攝告訴人等非
    公開之活動，藉以蒐證，應屬捉姦手段之必要性，並不違背
    公序良俗，且為社會所允許，參照前開臺灣高等法院實務見
    解，顯不能以「無故侵入住宅」與「無故妨害秘密」論罪，
    至為灼然。至被告於請求警方協助之初，向警員誆稱：峨嵋
    街上址為其住家，是伊名下房子，以前住過，及出示住家鑰
    匙等情，有警員廖振學、陳俊德於偵訊中之證詞，及臺北市
    政府警察局萬華分局員警工作紀錄簿在卷可參（見前揭偵查
    卷第九０、九一、一０一頁），是被告前開行為顯不足取，
    惟峨嵋街上址房屋若確屬被告所有，警方本有協助被告前往
    處理之責，應無可疑，而被告既無「無故侵入住宅」與「無
    故妨害秘密」之情事，已如前述，則上開警員之證詞與工作
    紀錄簿等，尚不足資為不利於被告認定之證據，殊可確定，
    附此敘明。
五、綜上，本件公訴人所舉之證據尚難認被告乙○○有涉犯侵入
    住宅罪及妨害秘密罪之犯行，此外，復查無其他證據足認被
    告有公訴人所指之上開犯行，揆諸前揭說明，既不能證明被
    告犯罪，自應為被告無罪判決之諭知。
據上論斷，應依刑事訴訟法第三百零一條第一項，判決如主文。
本案經檢察官柯木聯到庭執行職務
中    華    民    國    97    年    11    月    28    日
                  刑事第八庭    法  官  詹慶堂
上正本證明與原本無異。
如不服本判決應於收受送達後10日內向本院提出上訴書狀，並應
敘述具體理由；其未敘述上訴理由者，應於上訴期間屆滿後20日
內向本院補提理由書（均須按他造當事人之人數附繕本）「切勿
逕送上級法院」。告訴人或被害人如對於本判決不服者，應具備
理由請求檢察官上訴，其上訴期間之計算係以檢察官收受判決正
本之日期為準。
                                 書記官  蔡易霖
中    華    民    國    97    年    11    月    28    日


司法院資訊處製作；財團法人民間司法改革基金會備份。
